【裁判字號】    97,上訴,1000
【裁判日期】    980429
【裁判案由】    偽造有價證券等
【裁判全文】
臺灣高等法院高雄分院刑事判決        97年度上訴字第1000號
上  訴  人  臺灣高雄地方法院檢察署檢察官
上  訴  人
即  被  告  甲○○
上  訴  人
即  被  告  乙○○
前列二人共同
選任辯護人  陳旻沂律師
            張堯鈞律師
上列上訴人等因被告偽造有價證券等案件，不服臺灣高雄地方法
院95年度訴字第2316號中華民國97年4 月28日第一審判決（起訴
案號：臺灣高雄地方法院檢察署94年度偵字第2485號），提起上
訴，本院判決如下：
    主  文
上訴駁回。
    事  實
一、乙○○前因強盜、毀損案件，經臺灣高等法院以83年度上訴
    字第2629號判處應執行有期徒刑3 年6 月，其中強盜部分經
    最高法院駁回上訴而全案確定入監服刑，嗣於民國84年9 月
    8 日假釋出監；再因犯竊盜案件，經臺灣臺北地方法院以85
    年度易字第6190號判處有期徒刑1 年2 月確定，並撤銷前揭
    假釋後，入監執行，於87年4 月23日縮短刑期假釋出監，而
    於88年5 月25日保護管束期滿執行完畢。
二、詎其因謊稱具有律師身分，提供諮詢及代繕書狀（所涉違反
    律師法部分，業經本院以95年度上訴字第2012號判處有期徒
    刑11月確定），於92年初得知丙○○自其夫陳金福處繼承有
    土地，而有相當之資產，乃利用陳金福已於90年10月9 日死
    亡難以查證之機會，與其助理甲○○基於偽造有價證券、行
    使偽造私文書、詐欺、行使使公務員登載不實公文書之概括
    犯意聯絡，於92年初至同年6 月9 日前某日，在不詳地點，
    使不知情之某刻印店人員及某不詳姓名成年人，分別偽刻陳
    金福名義印章，及偽造如附表一編號(一)所示內容之本票1 紙
    （下稱本票(一)）後，由甲○○以陳金福欠款為由，於92年6
    月9 日，向陳金福繼承人丙○○、陳建州、陳建廷、陳俊銘
    提出支付命令聲請，使不知情之臺灣高雄地方法院民事庭承
    辦法官經形式審查後，將上開不實之事項，登載於其職務上
    所掌公文書即92年度促字第56837 號支付命令上，足生損害
    於丙○○、陳建州、陳建廷、陳俊銘及司法裁判之正確性；
    經丙○○等4 人異議視為起訴後，再由甲○○於同年8 月21
    日，在該訴訟即臺灣高雄地方法院92年度岡簡字第223 號清
    償債務事件中提示上開偽造之本票(一)以行使。
三、前開訴訟嗣經臺灣高雄地方法院於93年3 月31日以92年度簡
    上字第403 號事件判決甲○○敗訴，並於同年4 月8 日將該
    判決送達甲○○。詎乙○○、甲○○得知判決結果後不甘犯
    罪計畫失敗，乃承前犯意，又於93年4 月間某日，先在不詳
    地點，使不知情之某不詳姓名成年人，製作除丙○○印文外
    之如附表一編號(二)所示內容本票（下稱本票(二)）及如附表二
    編號(一)所示內容切結書各1 紙，次由乙○○藉替丙○○及其
    子陳建州、陳建廷、陳俊銘於甲上加油有限公司訴訟中繕狀
    （即臺灣高雄地方法院93年度訴字第279 號損害賠償等事件
    ，下稱甲上公司事件），而取得丙○○印章之機會，未經丙○○同意，即在丙○○位於高雄縣路竹鄉○○路36號住處，
    趁其不注意之際，盜蓋於本票(二)、切結書上完成偽造。之後
    ，即由甲○○於93年4 月26日持本票(二)，以丙○○為相對人
    ，向臺灣高雄地方法院提出本票強制執行之聲請而行使，使
    不知情之該院民事庭承辦法官經形式審查後，將上開不實之
    事項，登載於其職務上所掌公文書，即93年4 月29日之93年
    度票字第7912號本票裁定書上，足生損害於丙○○及司法裁
    判之正確性；甲○○又於93年6 月14日，在丙○○提出之臺
    灣高雄地方法院93年度雄簡字第2688號確認本票(二)債權關係
    不存在訴訟中，提出前開偽造之切結書影本以行使，足以生
    損害於丙○○及陳金福之其他繼承人。乙○○、甲○○再意
    圖為自己不法之所有，於93年7 月7 日，由甲○○持前開登
    載不實之准予強制執行本票裁定，佯稱有正當權源為詐術，
    具狀向臺灣高雄地方法院民事執行處聲請強制執行而行使，
    致該院民事執行處承辦法官陷於錯誤，乃查封丙○○、陳建
    州、陳建廷、陳俊銘名下土地共7 筆，並於93年9 月22日將
    扣押丙○○對中華郵政股份有限公司一甲郵局存款債權核發
    支付轉給命令，終因未准許甲○○領取而未遂。
四、乙○○、甲○○又承前犯意，於93年4 月間至同年10月19日
    前之某日，先在不詳地點，使不知情之某不詳姓名成年人，
    製作除丙○○、陳建州、陳建廷、陳俊銘印文外之如附表一
    編號(三)所示內容本票（下稱本票(三)）及如附表二編號(二)、(三)
    所示內容之清償協議書、民事委任書各1 紙，次由乙○○藉
    替丙○○、陳建州、陳建廷、陳俊銘於上述甲上公司事件中
    繕狀而取得4 人印章之機會，在前揭丙○○住處，趁其不注
    意之際，盜蓋於上開本票(三)、清償協議書、民事委任書上而
    完成偽造。之後，甲○○即於93年10月19日，持本票(三)向臺
    灣高雄地方法院提出聲請本票強制執行而行使，使不知情之
    該院民事庭承辦法官經形式審查後，將上開不實之事項，登
    載於其職務上所掌公文書，即93年10月21日之93年度票字第
    19068 號本票裁定書上，足生損害於丙○○、陳建州、陳建
    廷、陳俊銘及司法裁判之正確性；另各於94年10月19日、同
    年10月6 日，在前述臺灣高雄地方法院93年度雄簡字第2688
    號事件、該事件上訴審之該院94年度簡上字第82號事件中，
    分別提出偽造之清償協議書、民事委任書影本而連續行使，
    均足以生損害於丙○○及陳金福之其他繼承人。乙○○、甲○○再意圖為自己不法之所有，於94年4 月4 日，由甲○○
    持前開登載不實之准予強制執行本票裁定，佯稱有正當權源
    為詐術，具狀向臺灣高雄地方法院民事執行處聲請強制執行
    而行使，致該院民事執行處承辦法官陷於錯誤，乃查封丙○○、陳建州、陳建廷、陳俊銘名下土地共7 筆，並於94年4
    月27日核發扣押丙○○對中華郵政股份有限公司一甲郵局存
    款債權之命令，然因該強制執行事件嗣因丙○○提供擔保後
    聲請裁定停止執行，甲○○尚未獲分配而未遂。
五、案經丙○○訴由臺灣高雄地方法院檢察署檢察官偵查起訴。
    理    由
壹、證據能力部分：
一、證人丁○○94年4 月21日檢察事務官詢問筆錄無證據能力：
    按刑事訴訟法第159 條之2 規定，證人警詢陳述除與其在審
    判中所供者不符外，尚須其先前之審判外陳述具有較可信之
    特別情況，且為證明犯罪事實存否所必要者，始得例外認該
    審判外陳述，具有證據能力。查丁○○已於原審97年3 月4
    日審理時到庭證述，雖該證述與檢察事務官詢問時有細節上
    之出入，惟檢察官並未釋明丁○○檢察事務官詢問有何可信
    性之特別情況存在，且本院參酌其於審判中之證述已足取代
    ，而作為本案成罪有無之判斷，認無援引之必要（最高法院
    96年台上字第3592號判決意旨參照）。
二、證人丁○○95年5 月8 日偵查筆錄無證據能力：
    按證人、鑑定人依法應具結而未具結者，其證言或鑑定意見
    ，不得作為證據，刑事訴訟法第158 條之3 定有明文。是被
    告以外之人於偵查中向檢察官所為之證述，仍應依法具結，
    始有證據能力。查丁○○於95年5 月8 日偵查中，係基於證
    人之地位而為陳述，自應依同法第186 條第1 項規定命其具
    結，使其知悉有據實陳述之義務，以擔保證言之真實性，然
    其該日之陳述，並未依法具結（見偵(二)卷第138 至142 頁）
    ，參照前開說明，自無證據能力。（最高法院94年度台上字
    第1001號、94年度台上字第1644號等判決意旨參照）。
三、證人丁○○如前揭一、二之證述，雖不得以之作為認定犯罪
    事實與否之證據，但參酌刑事訴訟法第166 條之1 第2 項、
    第3 項第6 款，第166 條之2 之規定及行反詰問時，容許以
    先前不一致之陳述作為彈劾證據之法理，非不得引為彈劾丁○○於原審證述憑信性之用，以究明其證述證據價值之有無
    及程度，併予敘明。
四、按被告以外之人於審判外之陳述，雖不符前4 條之規定，而
    經當事人於審判程序同意作為證據，法院審酌該言詞陳述或
    書面陳述作成時之情況，認為適當者，亦得為證據；又當事
    人、代理人或辯護人於法院調查證據時，知有第159 條第1
    項不得為證據之情形，而未於言詞辯論終結前聲明異議者，
    視為有前項之同意，刑事訴訟法第159 條之5 定有明文。經
    查，檢察官、被告乙○○、甲○○及其2 人之辯護人，就本
    判決所引用下列各項屬於審判外陳述之證據，於審判程序同
    意作為證據，或知有前述不得為證據情形，而未聲明異議，
    且經本院審酌，證人筆錄之作成均無不當取供情事，相關文
    書亦無作假可能，認以之作為本案證據皆屬適當，是依上開
    規定，均得作為本案證據。
貳、實體部分：
一、訊據上訴人即被告乙○○、甲○○均矢口否認有何本案犯行
    ，被告乙○○辯稱：我只有在88年3 、4 月間丙○○、陳金
    福與甲○○協商本票(一)之清償及簽發本票(二)、切結書時，受
    丙○○拜託而到場，除此之外，本案均與我無關云云；被告
    甲○○則辯稱：是債務人丁○○欠錢無力清償，才將陳金福
    積欠互助會會款所簽發之本票(一)轉讓給我，後來我與丙○○
    、陳金福協商後，2 人均同意清償，才又簽發本票(二)及書立
    切結書，之後在丙○○提起之確認本票(二)債權不存在訴訟進
    行中，丙○○與我達成和解，而在93年7 月20日簽發本票(三)
    及書立清償協議書、民事委任書，所以我提出之上開本票、
    文書均屬真正，並非偽造云云。
二、經查：
  (一)本案犯行業經告訴人丙○○於偵查及原審中證稱：本票(一)、
    (二)、(三)、切結書、清償協議書、民事委任書上丙○○、陳金
    福之印文都不是我和丈夫陳金福所為，署名字跡也明顯不符
    ，我們2 人也沒有同意簽立上述本票、文書，所以該票據、
    文書都是乙○○、甲○○偽造後，交由甲○○據以提出民事
    訴訟求償，再由乙○○出面作偽證；而且案發前，我和陳金
    福都沒跟會，也不認識甲○○、丁○○，更沒有欠他們2 個
    人錢，根本不可能簽發本票等語明確（見偵(一)卷第47、106
    、169 、182 頁、偵(二)卷第17、18頁、原審(三)卷第117 、12
    2 、130 頁）。參以本票(一)、(二)及切結書上之「陳金福」署
    名，因本票(一)原本已遺失，無法送請鑑定，經原審依職權調
    閱陳金福分別於高新醫院辦理丙○○住院、路竹鄉農會開戶
    、鳳山郵局更換印鑑時之親筆署名相比較，顯然於外觀上之
    字型、運筆習性、力道、書寫習慣、特徵俱不相同，可見本
    票(一)、(二)及切結書上之「陳金福」署名並非陳金福所親簽；
    而本票(三)上之「丙○○」署名，經內政部警政署刑事警察局
    鑑定結果，認與丙○○親筆署名之字跡不相符；又切結書、
    本票(三)、民事委任書上之「丙○○」署名，則經法務部調查
    局鑑定結果，認字跡均有書寫緩慢不自然現象，可見均非丙○○所書，以上分別有本票(一)影本、本票(二)、(三)、切結書、
    民事委任書扣案，及卷附高新醫院住院保證書、全民健保自
    費同意書、路竹鄉農會存款印鑑卡、鳳山郵局除戶更換印鑑
    申請書、更換事項記要、內政部警政署刑事警察局96年10月
    24日刑鑑字第0960137403號鑑定書、法務部調查局95 年3月
    20日調科貳字第09500084330 號鑑定書可佐（見偵(二)卷第11
    1 頁、原審(二)卷第92、238 至243 頁）。足證告訴人丙○○
    前開指訴係屬真實，堪予採信，則被告甲○○提出行使之本
    票(一)、(二)、(三)、切結書、民事委任書皆屬被告2 人偽造等情
    ，應堪認定。
  (二)被告甲○○有如事實欄所載之行使本票(一)、(二)、(三)、切結書
    、清償協議書、民事委任書，及聲請支付命令、本票裁定、
    強制執行之所為，為其所自承，並與告訴人丙○○所證相符
    ，復經原審依職權調取之相關民事事件卷宗核閱無誤；加以
    本票(一)、(二)、(三)係被告2 人所偽造等情，已如前述，則被告
    甲○○當知該票據之內容並非真實，猶與被告乙○○共謀，
    由被告甲○○持以聲請支付命令、本票裁定，再聲請強制執
    行，則被告2 人所涉詐欺未遂、行使使公務員登載不實公文
    書犯行，亦堪認定。
  (三)被告甲○○雖辯稱：我提出之本票(一)非屬偽造，係因丁○○
    欠我錢，而將其債務人陳金福簽發本票轉讓給我云云，然查
    ：
  1.被告甲○○關於其與證人丁○○間借貸、丁○○交付本票(一)
    等情，或辯稱：我從80多年就開始借丁○○錢（見偵(二)卷第
    140 頁），丁○○開過他自己名義支票給我供作擔保（見原
    審(三)卷第103 頁），後來丁○○沒錢還，又拿本票(一)到我家
    給我（見偵(一)卷第168 頁），交付本票前我和丁○○沒有見
    面，只在電話中磋商交付事宜云云（見原審(三)卷第106 頁）
    ；或辯稱：我是從88年前2 、3 年開始借錢給丁○○，丁○○本來想開票給我作擔保，又說他的票已經不能用，所以就
    沒給我，後來丁○○沒錢還我，是先在我家樓下跟我磋商還
    款事宜，之後才又在我家樓下將本票(一)拿給我云云（見原審
    (三)卷第102 、103 、105 、107 頁），所辯前後矛盾，其真
    實性已甚有疑義。
  2.關於與被告甲○○間之借貸情事，證人丁○○雖於原審到庭
    證稱：我因為倒會而常常跟甲○○借錢，是每萬元會先扣掉
    新台幣（下同）240 元或300 元計算利息，借錢時沒有開票
    ，也沒有寫借據，總共欠她300 多萬，所以我就把陳金福開
    給我的票轉給甲○○云云（見原審(三)卷第141 至152 頁）。
    然與其前於偵查中所證：我向甲○○借錢都是支付每月2 分
    之利息，總共欠她約450 萬元（見偵(一)卷第181 、182 頁）
    ，向甲○○借錢時，都會開我的支票給她（見偵(二)卷第139
    頁）云云（得作為彈劾證據使用，已如前述），俱不相符，
    顯難以採信，自無從佐證被告甲○○之辯解為真。
  3.另關於取得本票(一)過程及緣由，證人丁○○於原審證稱：陳
    金福說他是乙○○的朋友，我才答應讓他跟會，後來陳金福
    一直拖欠死會會款，我要求他開票，他才在與高雄縣東方工
    專隔一個十字路口，僅供車輛通行之陸橋將439 萬元面額之
    本票(一)交給我，但我不確定陳金福欠我多少錢，439 萬元是
    如何算出來的云云（見原審(三)卷第147 、148 、150 、151
    頁）；與其前於檢察事務官詢問時所證：陳金福欠我約390
    萬元會款，所以走路到東方工專附近十字路口將本票(一)交給
    我（見偵(一)卷第181 頁）云云（得作為彈劾證據使用，已如
    前述），及於原審民事庭所證：陳金福只給了1 、2 次會款
    ，還欠我錢，所以就在他家附近天橋將本票(一)交給我，上面
    記載的金額是結算後尚未繳納之死會會款總額云云（見原審
    民事92年度簡上字第403 號清償債務卷第49頁），均相互歧
    異。參以高雄縣湖內鄉○○路110 號之「東方技術學院」（
    原名東方工專），與陳金福位於高雄縣路竹鄉○○路36號住
    處，兩者位置相距甚遠，又兩者附近，即一般步行能到之處
    均無陸橋、天橋設置，此有高雄縣政府警察局湖內分局97年
    2 月29日高縣湖警偵字第0970020740號函及所附照片4 張、
    該分局一甲派出所97年3 月3 日回函及所附地圖1 份、照片
    2 張在卷可憑（見原審(二)卷第204 至206 、208 至210 頁）
    ；堪認證人丁○○3 次證述取得本票(一)之地點，非但互有出
    入，尚且與現況不符，顯然並非親身經歷，而屬虛構之詞，
    自難採信，亦無從據為有利於被告甲○○之認定。
  4.況且依被告甲○○、證人丁○○於原審之供證（見原審(三)卷
    第102 至111 、141 至152 頁），所謂相互間及丁○○與陳
    金福間之借貸關係，並有：(1)在無任何擔保、丁○○又處於
    倒會被追索，資力甚差情形下，甲○○居然願意高額借款予
    毫無交情，僅擔任保全，還款能力一般之丁○○。(2)在丁○○經常發生欠款無力清償情形時，仍願一再借款，期間持續
    2 年多，總額更高達3 、4 百萬，且未要求任何擔保或書立
    借據。(3)2 人僅屬點頭之交，然甲○○每次都借以現金，又
    未令丁○○書立借據，根本毫無借款之憑證。(4)甲○○無法
    提出借款予丁○○之資金來源證明，僅稱：我把有些太太想
    賺利息而放在我這裡的錢借給丁○○，到現在還有些錢沒還
    給那些太太云云，卻稱：我不記得那些太太的名字，所以無
    法舉出1 、2 個供調查云云（見原審(三)卷第110 、111 頁）
    。(5)丁○○對於借款時甲○○之職業、借款次數、金額、期
    間、曾經借過最多、最少之金額、最長、最短之期間等借款
    事項，均回答「不知道」或「忘記了」，甚至無法說出約略
    之範圍（見原審(三)卷第141 至145 頁）。(6)甲○○、丁○○
    雙方欠款金額龐大、時間久遠，卻從未會算過欠款總額；甲○○亦未循法律途徑向丁○○追償。(7)丁○○對於陳金福究
    竟參加金額為何及幾個合會，以致會積欠400 多萬元之死會
    會款，均稱「沒有印象」。(8)丁○○曾於85年12月間因擔任
    會首倒會，而被訴背信（即臺灣臺中地方法院檢察署86年度
    偵字第15824 號、15825 號案件），理應印象深刻，卻稱無
    法分辨陳金福所參加之合會，係其在倒會前或後所召集者。
    (9)丁○○稱金額439 萬元之本票(一)，係陳金福積欠會款，故
    其要求陳金福簽發，卻稱不確定陳金福欠款金額、439 萬元
    是怎麼算出來的、陳金福得標過幾次。(10)經提示前揭臺灣臺
    中地方法院檢察署案卷所附會單2 張，丁○○仍無法提出任
    何曾與陳金福參與同一合會之會員姓名，以資調查等諸多違
    背一般經驗法則之處；足徵被告甲○○、證人丁○○前揭供
    證均非屬實。況丁○○所涉偽證罪部分，已經原審法院以97
    年度審訴字第3593號判決判處有期徒刑10月，緩刑3 年，並
    應向國庫支付10萬元確定，有該案判決書附卷可憑（見本院
    卷(二)第63、64頁），益見被告甲○○、證人丁○○前揭供證
    確屬虛偽，不足採信。
  (四)被告甲○○雖辯稱：本票(二)、切結書是我於88年3 、4 月間
    ，就本票(一)與陳金福、丙○○和解後（下稱第1 次和解），
    2 人所簽發；另外本票(三)、清償協議書、民事委任書則是93
    年7 月20日晚間，就本票(二)達成和解後（下稱第2 次和解）
    ，丙○○所書立交付云云，然查：
  1.被告甲○○於原審民事92年度岡簡字第223 號清償債務事件
    92年9 月4 日言詞辯論時稱：本票(一)我在89年間有向陳金福
    提示過，又在90年底向丙○○提示云云（見該卷第57頁）；
    與其於原審民事92年度簡上字第403 號清償債務事件93年3
    月18日所稱：我沒有拿本票(一)向丙○○提示過云云（見該卷
    第63頁），及其於檢察事務官詢問時所供：於88年3 、4 月
    間，我有提示本票(一)予丙○○、陳金福云云（見偵(一)卷第16
    8 頁）互核相違；另關於切結書上「丙○○」署名是否為本
    人親簽一節，被告甲○○初於檢察事務官詢問時陳稱：是蘇
    女本人簽立的等語（見偵(一)卷第168 頁）；嗣於原審審理時
    則陳稱：丙○○背對著我，所以我沒看到丙○○是不是自己
    簽的云云（見原審(三)卷第105 頁），前後為歧異之供述，顯
    可疑其關於確有第1 、2 次和解存在之供述並非屬實。
  2.況本票(一)金額高達439 萬元，數目非小，且告訴人丙○○及
    其夫陳金福2 人於88年間均有相當資力，可供債權人立刻執
    行取償，即陳金福名下有未設定抵押權之土地共7 筆，丙○○則有約180 萬元之存款，此經證人丙○○證述明確，並有
    高雄縣路竹地政事務所97年3 月5 日路地所一字第09700018
    09號函及所附土地登記簿謄本、異動索引表在卷可稽（見原
    審(二)卷第257 至297 頁、原審(三)卷第121 頁），倘一成立和
    解，2 人即將面臨財產被變賣取償之狀況，核與因身無分文
    幾乎無被執行可能，故就不合理之和解金額亦得隨便允諾者
    迥異；衡情丙○○、陳金福應無初見被告甲○○提出本票(一)
    ，即主動以9,658,000 元如此不合理，多出原本本票面額達
    5,268,000 元金額與被告甲○○和解之可能，更無如被告乙○○所證「第1 次和解所寫的切結書，是陳金福事先請人擬
    好，然後當場自行抄寫」（見原審(三)卷第135 頁）情形發生
    之可能。
  3.又被告甲○○辯稱前述切結書係88年3 、4 月間由告訴人丙○○及其夫陳金福所親簽云云，倘為真實，因該切結書上已
    明確記載「陳金福茲因積欠會款於88年1 月9 日合計尚欠4,
    390,000 元，……，簽立本票1 紙，票號695408（即本票(一)
    ），……，另簽立票據1 紙作為擔保，票號695409（即本票
    (二)）……。」等語，衡諸常情，在丙○○否認本票(一)真正而
    聲明異議，乃由被告甲○○提起之民事清償債務訴訟中，被
    告甲○○自應提出該切結書、本票(二)以證明本票(一)之真正。
    惟被告甲○○不僅在上開民事事件一審時未提出，甚至在收
    受一審敗訴判決提起上訴後之二審程序中，亦未曾提出本票
    (二)及切結書，終遭敗訴判決確定，以致須負擔金額非微即總
    計114,982 元（48,291＋66,691＝114,982） 之訴訟費用，
    此經原審調取原審民事92年度岡簡字第223 號、92年度簡上
    字第403 號案卷核閱無訛，顯與常情有違，而難信被告甲○○、被告乙○○關於甲○○已與陳金福、丙○○達成第1 次
    和解云云之辯詞及證言，係屬真實。
  4.被告甲○○另辯稱：於93年7 月20日與告訴人丙○○達成第
    2 次和解，並由丙○○書立本票(三)、清償協議書、民事委任
    書云云，除經證人丙○○證稱均非真實外（見偵(二)卷第17頁
    ），且經原審調取丙○○爭執本票(二)係偽造所提出之原審民
    事93年度雄簡字第2688號確認本票債權不存在事件卷宗，其
    中93年7 月21日言詞辯論筆錄（見該卷第53至55頁），由該
    份筆錄記載可知，當日丙○○及委任之江順雄律師均堅詞否
    認被告甲○○提出之本票(二)係真正，核與證人江順雄律師於
    原審所證：93年7 月21日開庭前、後與丙○○見面商討案情
    時，丙○○完全未提及有第2 次和解的事，都說她根本沒有
    簽發本票(一)、(二)，莫名其妙被追索，也完全沒有想跟甲○○
    和解的意思等語相符（見原審(三)卷第112 、113 頁）。倘若
    被告甲○○前揭所辯為真，即其與丙○○已於開庭前1 天晚
    上達成第2 次和解，被告甲○○理應於開庭時立刻向法院陳
    報，即可免去訟累，而對於丙○○突然改變立場否認才剛達
    成之和解，也必然會提出質疑；惟當日言詞辯論期日，絲毫
    未見被告甲○○有隻字片語提及前1 天雙方已達成和解等情
    ，亦未庭呈所謂前1 天簽訂之清償協議書、民事委任書，亦
    與常情不符，難信其上開所辯為真實。
  (五)被告乙○○雖辯稱伊與本案無關云云。然查：
  1.告訴人丙○○、其夫陳金福於案發前與被告甲○○、證人丁○○均不相識，且無任何交集，已經證人丙○○於偵審中證
    述明確（見偵(一)卷第47、106 、169 頁、偵(二)卷第17頁、原
    審(三)卷第130 頁），則單憑被告甲○○1 人實無從得知丙○○、陳金福相關資料、財產狀況，進而偽造陳金福名義本票
    之可能；反之，告訴人丙○○則因在市場擺攤賣菜緣故，間
    接認識自稱律師之被告乙○○，並於92年2 月間向被告乙○○請教繼承之土地出租予甲上公司事宜，致被告乙○○得知
    伊繼承有陳金福遺留之土地等情，業據證人丙○○於偵查及
    原審中證述明確（見偵(二)卷第59、60頁、原審(三)卷第116 、
    120 頁）；佐以被告乙○○於92年2 月間得知陳金福留有遺
    產後，偽造之本票(一)旋於同年6 月9 日經被告甲○○提出聲
    請支付命令而出現；及被告乙○○與甲○○間關係深厚密切
    ，此由被告甲○○自承90年間起至被告乙○○事務所工作（
    見偵(一)卷第182 頁），並於91年間協助而綑綁乙○○佯裝遭
    人綁架情事（原審92年度簡字第741 號誣告案），被告乙○○則於95年間將名下房屋、土地信託登記予甲○○（見原審
    (三)卷第286 至289 頁建物、土地登記謄本）等情，渠2 人卻
    刻意隱瞞丙○○（有丙○○指訴—見偵(二)卷第60頁、原審(三)
    卷第125 、126 頁及93年10月7 日錄音譯文—見原審(三)卷第
    257 至271 頁可證），並由被告乙○○繼續為丙○○於相關
    本票訴訟中繕狀（有丙○○指訴—見偵(一)卷第47頁，並詳見
    下述4.）；及被告乙○○實際早就認識證人丁○○（見原審
    (三)卷第141 、148 頁），卻偽證稱：是這個案子以後我才知
    道丁○○這個人云云（見原審(三)卷第138 頁），又明知並無
    和解存在，仍作證偽稱有參與被告甲○○與丙○○、陳金福
    間關於本票(一)之和解等情（詳見理由貳一(四)1.至3.所述，另
    被告乙○○所涉偽證罪部分，應由檢察官另行偵辦），可認
    證人丙○○所證：我因為出租土地問題請教乙○○，讓他知
    道我丈夫陳金福有遺留土地給我，所以他才和甲○○共同偽
    造本案相關本票及文書等語（見原審(三)卷第116 、121 、12
    2 頁）係屬真實，得以採信。
  2.本票(三)上陳建州、陳建廷、陳俊銘印文係屬真正，業經內政
    部警政署刑事警察局鑑定在案，有該局96年10月24日刑鑑字
    第0960137403號鑑定書在卷足稽；另本票(二)、(三)、切結書、
    清償協議書、民事委任書上告訴人丙○○印文，與原審依職
    權調取之原審民事92年度簡上字第403 號卷其中93年2 月27
    日民事準備(一)狀（見該卷第54頁）、93年度雄簡字第2688號
    卷其中93年6 月4 日起訴狀、93年6 月11日送達證書、93年
    6 月24日準備書狀、93年7 月21日民事委任書（見該卷第6
    、8 、36、56頁）、93年度訴字第279 號卷其中93年4 月26
    日民事答辯狀、93年5 月13日民事準備書狀（見該卷第58、
    82頁）上丙○○印文，經原審重疊後置於燈源上比對結果，
    外觀均相吻合，且無論在大小、字型、筆畫租細、印泥淤積
    部位皆相似，此有本票(二)、(三)、切結書、清償協議書、民事
    委任書扣案及前開文書可憑，足認該丙○○印文亦屬真正；
    然本票(二)、(三)、切結書、清償協議書、民事委任書等均屬偽
    造等情，已如前述，顯見丙○○印章係遭盜用甚明。
  3.關於前述告訴人丙○○及其子等4 人之印章係遭何人盜用一
    節，已經證人丙○○於偵查及原審中證稱：除了被告乙○○
    以外，我沒有將我及兒子陳建州、陳建廷、陳俊銘的印章交
    給別人過；至於乙○○，一開始我是向他請教甲上公司案件
    之出租土地事宜，後來就陸續請他幫忙寫該案93年4 月26日
    、同年5 月13日、同年6 月30日、同年7 月8 日、同年7 月
    8 日書狀共5 份。都是他將書狀寫好後拿到我家用印，當時
    還不知道他跟被告甲○○的關係，因而十分信任他，都將印
    章交給他，我就暫時離開去忙事情或拿飲料給他喝，所以本
    票(二)、(三)、切結書、清償協議書、民事委任書應該是他趁我
    不注意時偷蓋，再拿給甲○○向我追索等語明確（見偵(一)卷
    第47頁、偵(二)卷第59、60頁、原審(三)卷第119 、12 0、122
    、127 、130 頁）。又關於告訴人丙○○前述交由被告乙○○代繕之甲上公司事件5 份書狀，其中93年4 月26日民事答
    辯狀、93年5 月13日民事準備書狀所使用之丙○○印文係與
    本票(二)、(三)、切結書、清償協議書、民事委任書上丙○○之
    印文相同，已如前述；又該2 份書狀及同案93年6 月30日民
    事答辯(二)狀、93年7 月8 日民事陳報狀上陳建州、陳建廷、
    陳俊銘之印文，亦均與本票(三)上之印文相同，此有該本票扣
    案及該4 份書狀可按（見該卷第58、82、128 、131 頁）。
    本院為求慎重起見，依被告及辯護人之聲請，將本票(二)、(三)
    、88年1 月9 日切結書、93年7 月20日債務清償協議書、93
    年7 月20日民事委任書、93年4 月26日民事答辯狀、93年5
    月13日民事準備書狀等文件，送請財團法人中華工商研究院
    鑑定上開文件上丙○○印文是否均屬同一？及上開丙○○印
    文之油墨同一性如何？經該院中山院以98年3 月10日（98）
    中北柏字第03020 號函附鑑定研究報告書，其鑑定結論載以
    ：「一、印文同一性：以影像重疊鑑定分析後，共計7 件『
    丙○○』印文，其中框體與『蘇』字為重疊吻合之情形。二
    、印文油墨同一性：以顯微螢光光譜系統分析後，(一)組別一
    ：93年7 月20日債務清償協議書、93年7 月20日民事委任書
    與93年5 月13日民事準備書狀之螢光圖譜具有近似特徵。(二)
    組別二：88年1 月9 日票號659409本票（即本票(二)）、88年
    1 月9 日切結書、93年7 月20日票號554068本票（即本票(三)
    ）、93年4 月26日民事答辯狀之螢光圖譜具有近似特徵。(三)
    上述組別一、組別二之螢光圖譜特徵，具有顯著差異性。」
    等語（見本院卷(二)第36頁及外放鑑定研究報告書），依上開
    鑑定結論，送鑑文件上之「丙○○」印文，其中框體與「蘇
    」字為重疊吻合之情形，足證上述7 份文件，其「丙○○」
    之印文為同一，與上開本院認定之結果相同；又組別二之93
    年4 月26日民事答辯狀上「丙○○」印文油墨之同一性，與
    本票(二)、(三)及88年1 月9 日切結書上之「丙○○」印文油墨
    ，具有近似之特徵，足徵告訴人丙○○指稱被告乙○○係在
    持告訴人交付「丙○○」之印章，以丙○○家中之印泥（或
    被告乙○○自行帶去之印泥），沾上油墨後，蓋在93年4 月
    26日民事答辯狀之同時（或先後），再盜蓋在本票(二)、(三)及
    88年1 月9 日切結書上等情，尚非無據；另依組別一之93年
    5 月13日民事準備書狀上「丙○○」印文油墨之同一性，與
    93年7 月20日債務清償協議書及93年7 月20日民事委任書上
    「丙○○」印文油墨，具有近似之特徵，亦足認告訴人丙○○指述被告乙○○係在持告訴人交付「丙○○」之印章，以
    被告乙○○自行帶去之印泥（或丙○○家中之印泥），沾上
    油墨後，蓋在93年5 月13日民事準備書狀之同時（或先後）
    ，再盜蓋在93年7 月20日債務清償協議書及93年7 月20日民
    事委任書上等情，亦堪採信。被告及辯護人聲鑑定「丙○○
    」印文油墨是否同一之理由，係認：若系爭本票之油墨與那
    5 份書狀之印文油墨均不同，即可排除被告係在那5 份書狀
    製作時盜蓋的云云（見本院卷(二)第27頁），如今鑑定結果，
    系爭本票(二)、(三)及88年1 月9 日切結書上之「丙○○」印文
    油墨，與其中1 份93年4 月26日民事答辯狀上之「丙○○」
    印文油墨，具有近似之特徵；另系爭93年7 月20日債務清償
    協議書及93年7 月20日民事委任書上之「丙○○」印文油墨
    ，與其中1 份93年5 月13日民事準備書狀上之「丙○○」印
    文油墨，亦具有近似之特徵，足見上開告訴人丙○○之證言
    ，係屬可信。則被告甲○○於原審中證稱本案與乙○○無關
    云云（見原審(三)卷第102 頁），顯屬迴護共犯同時卸免己身
    罪責之詞，委難採信。
  4.被告乙○○雖否認曾代告訴人丙○○繕寫書狀等情，惟依丙○○所提出之93年10月7 日錄音譯文載以：「（乙○○）：
    我現在跟你講，我們應該不會寫抗告，是寫說這個案趕快幫
    我們裁定。」、「（丙○○）：沒關係，你就照你的方法幫
    我寫，照你以前都拿來我家，來蓋印章這樣。」、「（乙○○）：這樣喔！」、「（丙○○）：反正你不是都寫一寫拿
    來我這邊蓋印章。」、「（乙○○）：對對對。」（見原審
    (三)卷第260 頁），另「（丙○○）：你就儘量幫我的忙，還
    有你一樣像以前，我還沒請將律師的時候，你都幫我寫抗告
    、寫租地那個、寫900 多萬法官的上訴，一樣照你以前幫我
    寫，拿來蓋印章這樣，一樣這樣。」、「（乙○○）：會啦
    ，我寫好都會拿給你看，唸給你聽。」等語以觀（見原審(三)
    卷第270 頁），有譯文、錄音帶1 份在卷可證（見原審(三)卷
    第257 至271 、275 頁），足見被告乙○○上開辯解並非屬
    實，自無足採。
  5.被告甲○○雖辯稱：伊早於93年4 月26日即提出本票(二)聲請
    強制執行，而依告訴人丙○○所證其交由乙○○代繕之第1
    份書狀，係於同日遞狀，則乙○○不可能來得及將取得之丙○○印章盜蓋於本票(二)上云云。然查，告訴人丙○○並未證
    稱委請被告乙○○代繕之該民事答辯狀係何時用印，則依一
    般經驗法則判斷，並無排除該答辯狀之用印日係在遞狀日前
    1 日、數日或十數日之可能；則在此情形下，被告乙○○於
    93年4 月26日前盜蓋丙○○印章於本票(二)上，再交由被告甲○○於93年4 月26日提出聲請強制執行，並無任何不可能之
    處。因而被告甲○○以前開書狀、本票(二)係同一天向原審提
    出，即謂不可能係被告乙○○藉代繕書狀取得印章機會而同
    時盜蓋於本票(二)上云云，難認有據。
  6.從而，關於本票(三)上陳建州、陳建廷、陳俊銘印文，及本票
    (二)、(三)、切結書、清償協議書、民事委任書上告訴人丙○○
    印文，確係被告乙○○趁93年間代繕甲上公司事件書狀，取
    得丙○○、陳建州、陳建廷、陳俊銘印章時所盜蓋，之後再
    交由被告甲○○行使等情，應堪認定；則本案係被告乙○○
    、甲○○2 人所共犯，亦屬無疑。
  (六)綜上所述，被告2 人所辯洵為卸責之詞，並無可採；本案事
    證明確，被告2 人犯行均堪認定，應予依法論科。
二、按行為後法律有變更者，適用行為時之法律，但行為後之法
    律有利於行為人者，適用最有利於行為人之法律，刑法第2
    條第1 項定有明文。查被告2 人行為後，如附表三所示被告
    論罪科刑所應適用之刑法條文，業於94年2 月2 日修正公布
    ，並於95年7 月1 日生效施行；經個別比較新舊法如附表三
    所示，及參照最高法院95年5 月23日95年度第8 次刑庭會議
    決議意旨，就本案罪刑有關之一切情形綜其全部結果比較後
    ，認修正前刑法雖無罰金刑最高度及最低度同減之規定，然
    因該法罰金最低度刑為銀元1 元，經依罰金罰鍰提高標準條
    例提高，並予換算為新臺幣後，其刑度仍較現行法減輕後之
    罰金刑為輕；另關於連續犯、牽連犯，及罰金刑加重部分規
    定，亦以修正前刑法規定較有利，故綜合比較結果，仍應適
    用修正前刑法之規定。
三、按票據上記載本法所不規定之事項者，僅該記載不生票據法
    上效力而已，並非當然使票據整體歸於無效，此參照票據法
    第12條之規定自明。是以，被告2 人完成本票(二)絕對應記載
    事項之偽造後，雖另記載該票據係屬擔保票據等語，然該記
    載並非有害事項，對於已發生之本票效力並無影響，故被告
    2 人偽造本票(二)之所為仍該當於刑法第201 條第1 項之偽造
    有價證券罪。另按行使影本，作用與原本相同（最高法院70
    年台上字第1107號判例意旨參照），則被告2 人偽造私文書
    後復持其影本行使，仍屬行使偽造私文書之行為。又按債權
    人於督促程序就支付命令之聲請毋庸舉證，法院就其聲請亦
    不為實質之審查，經為形式上之審查後，除有民事訴訟法第
    513 條第1 項應予裁定駁回之情形外，應發支付命令；故被
    告2 人填載不實之請求標的、數量、原因、事實，使法院將
    此不實事項登載於支付命令上，足生損害於丙○○等4 人，
    應構成刑法第214 條之使公務員登載不實文書罪；而本票聲
    請法院裁定強制執行事件，屬非訟事件，法官僅據執票人之
    聲請為形式上審查無訛，即將本票內容登載於裁定書上准予
    強制執行，無須為實質上審查，以判斷本票內容之真偽，故
    被告2 人以偽造之本票聲請法院裁定准予強制執行，足生損
    害於丙○○等4 人，亦該當於使公務員登載不實文書罪。此
    外，行使偽造有價證券，以取得票面價值之對價，固不另論
    詐欺罪，但如以偽造之本票聲請法院裁定准予強制執行後，
    執該裁定為執行名義聲請強制執行，則其所為係行使偽造有
    價證券以外之另一行為，應另論以詐欺罪（最高法院85年度
    台上字第3936號判決意旨參照）。是核被告2 人所為，係犯
    刑法第201 條第1 項之偽造有價證券罪，同法第216 條、第
    210 條之行使偽造文書罪，同法第339 條第3 項、第1 項之
    詐欺取財未遂罪、同法第216 條、第214 條之行使使公務員
    登載不實文書罪。
四、被告2 人已著手於詐欺犯行，然未得財，為未遂犯；又被告
    2 人間就上揭犯行，有犯意聯絡及行為分擔，為共同正犯。
    被告2 人利用不知情之某刻印店人員偽刻陳金福印章、利用
    不知情之某成年人偽造除丙○○、陳建州、陳建廷、陳俊銘
    印文外之本票(一)、(二)、(三)、切結書、清償協議書、民事委任
    書上所載內容之行為，均屬間接正犯。被告2 人偽造有價證
    券後復持以行使，其行使之低度行為為偽造之高度行為所吸
    收；另偽造切結書、清償協議書、民事委任書，及使公務員
    登載於職務上所掌公文書後復持以行使，其偽造、使登載不
    實之低度行為，為行使之高度行為所吸收，均不另論罪。其
    等偽造有價證券、偽造前揭私文書而盜蓋丙○○、陳建州、
    陳建廷、陳俊銘印章、偽造陳金福印章、印文、偽造丙○○
    、陳金福署名之行為，為偽造有價證券、私文書行為之一部
    ，亦不另論罪。其等先後偽造本票(一)、(二)、(三)之行為，及先
    後行使偽造之切結書，清償協議書、民事委任書之行為，及
    先後行使登載不實之本票(二)、(三)之准予強制執行裁定，及先
    後以之聲請強制執行而詐欺之所為，各係時間緊接，所犯罪
    名相同，顯係基於概括犯意為之，為連續犯，應分別依修正
    前刑法第56條之規定各以一罪論，並加重其刑。其等所犯偽
    造有價證券罪、行使偽造文書罪、詐欺未遂罪、行使使公務
    員登載不實文書罪間，具有方法、結果之牽連關係，應依修
    正前刑法第55條規定從一重之偽造有價證券罪處斷。
五、被告乙○○前因強盜、毀損，及竊盜案件，經判處應執行有
    期徒刑3 年6 月、1 年2 月確定後入監執行，於87年4 月23
    日縮短刑期假釋出監，嗣於88年5 月25日保護管束期滿執行
    完畢，有卷附臺灣高等法院被告前案紀錄表可按，其受有期
    徒刑執行完畢，5 年以內故意再犯有期徒刑以上之罪，為累
    犯，應加重其刑，並依法遞加之。公訴人雖未就被告2 人偽
    造本票(一)、行使偽造民事委任書、持偽造本票(一)、(二)、(三)分
    別聲請支付命令、本票強制執行裁定，及聲請強制執行欲詐
    欺丙○○等4 人財產之犯行起訴，惟此部分與前開起訴之偽
    造本票(二)、(三)部分及行使切結書、清償協議書部分有連續犯
    、牽連犯之裁判上一罪關係，皆為起訴效力所及，本院基於
    裁判不可分之原則，自得併予審理。再者，本票(一)、(二)、(三)
    、切結書、清償協議書、民事委任書上字跡係與被告2 人字
    跡並不相同，顯然並非被告2 人自行書寫，而係利用不知情
    之成年人所為；公訴人誤為被告2 人自行偽造，容有未恰，
    併此敘明。
六、原審認被告2 人罪證明確，因而適用刑法第2 條第1 項前段
    、第201 條第1 項、第216 條、第210 條、第214 條、第33
    9 條第3 項、第1 項、第205 條、第219 條、第38條第1 項
    第3 款，修正前刑法第28條、第47條（贅引第1 項）、第56
    條、第55條，罰金罰鍰提高標準條例第1 條前段等規定，並
    審酌被告乙○○有強盜、毀損、竊盜、誣告、違反律師法等
    前科，被告甲○○則有誣告、違反律師法等前科，有臺灣高
    等法院被告前案紀錄表可稽，2 人均素行不良，本次又趁案
    外人陳金福死亡及告訴人丙○○因甲上公司、確認本票(二)債
    權不存在事件委請被告乙○○繕狀而交付印章之機會，利用
    支付命令、本票裁定等合法訴訟途徑，達到詐財之非法目的
    ，手段惡劣，且破壞票據交易秩序及司法威信，所生危害重
    大，犯罪後復一再飾詞卸責，毫無悔意，亦未賠償告訴人丙○○損失等一切情狀，分別量處被告乙○○有期徒刑5 年6
    月；被告甲○○有期徒刑5 年，以資懲儆。並敘明如附表一
    所示偽造之本票(一)、偽造之「陳金福」印章1 枚，均不能證
    明業已滅失，及扣案之如附表一所示偽造之本票(二)、(三)本票
    各1 張，應分別依刑法第205 條、第219 條規定宣告沒收；
    因前述本票既已沒收，其上偽造之印文、署名即不再另行宣
    告沒收。至於被告2 人偽造如附表二所示之扣案文書，係被
    告2 人所有及犯罪所得之物，均依刑法第38條第1 項第3 款
    規定宣告沒收；又前述文書既已沒收，其上偽造之署名即不
    再另行宣告沒收。核其認事用法，尚無不合，量刑亦稱妥適
    ，檢察官循告訴人丙○○上訴意旨，認原審對被告2 人量刑
    過輕等語，及被告2 人上訴意旨，猶執陳詞，均否認犯罪，
    指摘原判決不當云云，均為無理由，應予駁回。
據上論結，應依刑事訴訟法第368條，判決如主文。
本案經檢察官陳宗吟到庭執行職務。
中    華    民    國    98    年    4     月    29    日
             刑事第九庭    審判長法  官   莊秋桃
                                 法  官   謝宏宗
                                 法  官   裕斗
以上正本證明與原本無異。
如不服本判決，應於判決送達後10日內向本院提出上訴狀，其未
敘述理由者並應於提出上訴狀後10日內向本院補提理由書（應附
繕本）。
中    華    民    國    98    年    4     月    29    日
                                書記官    張宗芳
附表一：
┌──┬───┬───┬──────┬──────┬─────┬──────────────┐
│編號│發票人│票  號│  發 票 日  │  到 期 日  │面額（元）│   其  上  署  押  印  文   │
├──┼───┼───┼──────┼──────┼─────┼──────────────┤
│ (一) │陳金福│695408│88年1 月9 日│  未    載  │4,390,000 │偽造之陳金福署名、印文各1 枚│
├──┼───┼───┼──────┼──────┼─────┼──────────────┤
│ (二) │陳金福│695409│88年1 月9 日│93年1 月9 日│9,658,000 │偽造之陳金福、丙○○署名1 枚│
│    │丙○○│      │            │            │          │（並有盜蓋之丙○○印文2 枚）│
├──┼───┼───┼──────┼──────┼─────┼──────────────┤
│ (三) │丙○○│554068│93年2 月20日│93年7 月20日│7,243,500 │偽造之丙○○署名1 枚（並有盜│
│    │陳建州│      │            │            │          │蓋之丙○○、陳建州、陳建廷印│
│    │陳建廷│      │            │            │          │文各1 枚、陳俊銘印文2 枚）  │
│    │陳俊銘│      │            │            │          │                            │
└──┴───┴───┴──────┴──────┴─────┴──────────────┘
附表二：
┌──┬─────────┬──────┬───────────────────────┐
│編號│    名     稱     │ 記載之日期 │其  上  署  押  印  文                        │
│    ├─────────┴──────┴───────────────────────┤
│    │                            內                   容                             │
├──┼─────────┬──────┬───────────────────────┤
│ (一) │切結書            │88年1 月9 日│偽造之陳金福、丙○○署名各1 枚（有盜蓋之丙○○│
│    │                  │            │印文1 枚）                                    │
│    ├─────────┴──────┴───────────────────────┤
│    │立切結書人陳金福茲因積欠會款於88年1 月9 日合計尚欠4,390,000 元，承諾於5 年內完全│
│    │償還，簽立本票1 紙，票號695408作為清償依據。倘無法清償逾期即願按月息2 ％給付。另│
│    │簽立票據1 紙作為擔保，票號695409，若債務如數清償保證票據應依約定返還。          │
├──┼─────────┬──────┬───────────────────────┤
│ (二) │清償協議書        │93年7 月20日│（有盜蓋之丙○○印文1 枚）                    │
│    ├─────────┴──────┴───────────────────────┤
│    │丙○○（甲方）、甲○○（乙方）雙方因93年度執字第35090 號清償票款強制執行事件，雙│
│    │方協議和解條款如下：一本件債務由甲方負責清償1/4 即2,414,500 元，另由陳金福之共同│
│    │繼承人陳建州、陳建廷、陳俊銘共同負責7,243,500 元。二付款辦法：(一)甲方先清償1,500,│
│    │000 元，尾款分6 期，每月15日清償。(二)陳建州、陳建廷、陳俊銘部分，簽發本票（票號：│
│    │554068）作為清償依據。(三)乙方即時撤回甲方所屬全部不動產之強制執行。              │
├──┼─────────┬──────┬───────────────────────┤
│ (三) │民事委任書        │93年7 月20日│偽造之丙○○署名1 枚（有盜蓋之丙○○印文2 枚）│
│    ├─────────┴──────┴───────────────────────┤
│    │鈞院受理93年度雄簡字第2688號確認本票債權不存在事件，委任人茲委任受任人於鈞院93年│
│    │度執字第35090 號清償票款強制執行事件撤回後，代為撤回93年度雄簡字第2688號確認本票│
│    │債權不存在事件。                                                                │
└──┴────────────────────────────────────────┘
附表三：
┌──────┬─────────────┬─────────────┬───────┬────┐
│相關變更條文│行為時法（下稱舊法）之內容│裁判時法（下稱新法）之內容│比  較  理  由│備    註│
├──────┼─────────────┼─────────────┼───────┼────┤
│【罰金刑貨幣│依法律應處罰金、罰鍰者，就│中華民國94年1 月7 日法修正│刑法之貨幣單位│按現行法│
│單位之變更】│其原定數額得提高為2 倍至10│施行後，刑法分則編所定罰金│由「元（指銀元│規所定貨│
│罰金罰鍰提高│倍（刑法乃係定明10倍）。第│之貨幣單位為新臺幣。94年1 │）」變更為「新│幣單位折│
│標準條例第1 │1 條所定得提高倍數之規定，│月7 日刑法修正時，刑法分則│臺幣」，且刑法│算新臺幣│
│條前段、第5 │於本條例修正後制定之法律，│編未修正之條文定有罰金者，│分則之罰金數額│條例第2 │
│條→刑法施行│不適用之；本條例修正前公布│自94年1 月7 日刑法修正施行│，亦視該分則先│條規定折│
│法第1 之1 條│之法律，於本條例修正後修正│後，就其所定數額提高為30倍│前曾修正與否，│算後係等│
│第1 項、第2 │其罰金罰鍰數額或法律經全部│。但72年6 月26日至94年1 月│而分別提高3 或│值，是新│
│項          │修正而其罰金罰鍰數額未予變│7 日新增或修正之條文，就其│30倍。        │法並未較│
│            │更者，亦同。              │所定數額提高為3 倍。      │              │有利。  │
├──────┼─────────────┼─────────────┼───────┼────┤
│【罰金刑下限│罰金：（銀元）1 元以上。  │罰金：新臺幣1000元以上，以│罰金刑之下限，│舊法有利│
│變更】      │                          │百元計算。                │由銀元10元（亦│。      │
│刑法第33條第│                          │                          │經提高）即新臺│        │
│5 款        │                          │                          │幣30元，提高為│        │
│            │                          │                          │新臺幣1000元。│        │
├──────┼─────────────┼─────────────┼───────┼────┤
│【罰金刑之加│刑法第68條：僅加其最高度。│刑法第67條：其最高度及最低│新法罰金最低度│舊法有利│
│重】        │                          │度同加。                  │併予加重。    │。      │
│            │                          │                          │              │        │
│            │                          │                          │              │        │
├──────┼─────────────┼─────────────┼───────┼────┤
│【罰金刑之減│刑法第68條：僅減其最高度。│刑法第67條：其最高度及最低│新法罰金最低度│新法有利│
│輕】        │                          │度同減。                  │併予減輕。    │。      │
│            │                          │                          │              │        │
│            │                          │                          │              │        │
├──────┼─────────────┼─────────────┼───────┼────┤
│【共同正犯】│2 人以上共同實施犯罪之行為│2 人以上共同實行犯罪之行為│將「實施」改為│新舊法均│
│            │者，皆為正犯。            │者，皆為共犯。            │「實行」，刪除│構成共同│
│            │                          │                          │「陰謀共同正犯│正犯，新│
│            │                          │                          │」及「預備共同│法未較有│
│            │                          │                          │正犯」之適用。│利。    │
├──────┼─────────────┼─────────────┼───────┼────┤
│【累犯】    │受有期徒刑之執行完畢，或受│受徒刑之執行完畢，或一部之│該修正後累犯之│新舊法均│
│            │無期徒刑或有期徒刑一部之執│執行而赦免後，5 年以內故意│規定，僅以故意│構成累犯│
│            │行而赦免後，5 年以內再犯有│再犯有期徒刑以上之罪者，為│再犯者為限，過│，新法未│
│            │期徒刑以上之罪者，為累犯，│累犯，加重本刑至2 分之1 。│失再犯者不與焉│較有利。│
│            │加重本刑至2 分之1。       │                          │。            │        │
├──────┼─────────────┼─────────────┼───────┼────┤
│【連續犯】  │刑法第56條：連續數行為而犯│（刪除）                  │新法刪除連續犯│被告先後│
│            │同一之罪名者，以一罪論。但│                          │之規定。      │多次犯行│
│            │得加重其刑至2 分之1 。    │                          │              │，依新法│
│            │                          │                          │              │須分論併│
│            │                          │                          │              │罰，依舊│
│            │                          │                          │              │法僅論一│
│            │                          │                          │              │罪，是舊│
│            │                          │                          │              │法有利。│
├──────┼─────────────┼─────────────┼───────┼────┤
│【牽連犯】  │第55條後段：犯一罪而其方法│（刪除）                  │新法刪除牽連犯│被告所犯│
│            │或結果之行為犯他罪名者，從│                          │之規定        │2 罪，依│
│            │一重處斷。                │                          │              │新法須分│
│            │                          │                          │              │論併罰，│
│            │                          │                          │              │依舊法僅│
│            │                          │                          │              │從一重論│
│            │                          │                          │              │處，是舊│
│            │                          │                          │              │法有利。│
└──────┴─────────────┴─────────────┴───────┴────┘
附錄本判決論罪科刑法條：
《刑法第201條第1 項》
意圖供行使之用，而偽造、變造公債票、公司股票或其他有價證
券者，處3 年以上10年以下有期徒刑，得併科3 千元以下罰金。
《刑法第216條》
行使第210 條至第215 條之文書者，依偽造、變造文書或登載不
實事項或使登載不實事項之規定處斷。
《刑法第210條》
偽造、變造私文書，足以生損害於公眾或他人者，處5 年以下有
期徒刑。
《刑法第339條》
意圖為自己或第三人不法之所有，以詐術使人將本人或第三人之
物交付者，處5 年以下有期徒刑、拘役或科或併科1 千元以下罰
金。
以前項方法得財產上不法之利益或使第三人得之者，亦同。
前2 項之未遂犯罰之。
《刑法第214條》
明知為不實之事項，而使公務員登載於職務上所掌之公文書，足
以生損害於公眾或他人者，處3 年以下有期徒刑、拘役或5 百元
以下罰金。


司法院資訊處製作；財團法人民間司法改革基金會備份。
